臺灣臺南地方法院刑事判決　　　　　　　　　　　　　　　九十年度易字第三二號
　　公　訴　人　臺灣台南地方法院檢察署檢察官
　　被　　　告　丑○○
右列被告因詐欺案件，經檢察官提起公訴（八十九年度偵字第四二四六號），本院判
決如左：
    主  文
丑○○連續意圖為自己不法之所有，以詐術使人將本人之物交付，處有期徒刑肆月，
如易科罰金，以參佰元折算壹日。緩刑貳年。
    事  實
一、丑○○原經營長泉企業社販賣桶裝水生意，於民國八十四年間，因需款孔急，欲
    召集支票互助會，會期自八十四年八月五日起至八十五年七月五日止，共十二會
    ，每會新台幣（以下同）五萬元，採內標制，會員向丑○○報告何時欲標會，再
    由丑○○排定得標順序，利息固定為八千元。惟參加人數不足，丑○○見狀，明
    知寅○○、辛○○、黃靜儀均無意參加其召集之互助會，竟為圖使互助會成立，
    而基於意圖為自己不法所有之概括犯意，於八十四年八月五日，連續向子○○、
    丁○○、甲○○、癸○○、己○○、丙○○、庚○○等人佯稱，寅○○、辛○○
    、黃靜儀均欲參加互助會，致使子○○等人，陷於錯誤，誤認前開互助會參加會
    員共有十二會，當可完會，而同意參加該等互助會，並繳交第一次會款，計詐得
    二十九萬四千元。嗣於八十五年二月間，丑○○以附表所列之支票交付給甲○○
    以資搪塞，迨甲○○提示不獲支付，始知受騙。
二、案經甲○○告訴台灣台南地方法院檢察署檢察官偵查起訴。
    理  由
一、訊據被告丑○○於偵審中固均坦承於前揭時地召集互助會之事實，惟矢口否認涉
    有詐欺取財罪嫌，辯稱：伊寫互助會會單時，原本欲邀請辛○○、黃靜儀參與互
    助會，遂將辛○○、黃靜儀之名字列於互助會會單上，後來因故作罷，未邀請辛○○、黃靜儀與會，而以癸○○代替黃靜儀，嗣因互助會會單已發給各會員而未
    予更正，伊於偵查中庭呈之互助會會單上所載之會員始為真正參與之會員；至寅
    ○○確有參與互助會，可能是寅○○忘記了；伊並無詐欺之不法所有意圖云云。
    經查：被告於右揭時地，以前揭方式召集互助會，且未經辛○○、寅○○、黃靜
    儀之同意，即虛列辛○○、寅○○、黃靜儀為互助會會員，並標取會款等情，業
    據證人辛○○、寅○○、黃靜儀結證屬實，復有互助會會單一紙附卷可稽。被告
    雖以前詞置辯，並稱：曾交付另一張互助會會單與告訴人甲○○云云，然此為告
    訴人否認在卷，且該張互助會會單上與一般互助會會單之格式不同，亦無起迄時
    間、得標金額、得標順序之記載，被告所辯是否屬實即有可疑，且按互助會會員
    之決定是否參與互助會，無非以會首本身之信用及共同參與之會員個人之信用狀
    況是否均屬良好，其參與後，標得會款前，所繳納之會款是否有所保障等情，為
    影響其決定是否參與之重要因素，是被告於召集互助會之初，擅行以未經同意之
    人充作會員之舉，自有以此詐術影響真實互助會會員決定參與互助會之不法意圖
    ，被告辯稱並無詐欺之不法所有意圖云云，顯係事後卸責之詞，當無可採。被告
    犯行明確，堪以認定，應依法論科。
二、核被告所為，係犯刑法第三百三十九條第一項之詐欺取財罪。被告多次詐欺犯行
    ，時間緊接，所犯罪名相同，顯出於概括之犯意為之，為連續犯，應依刑法第五
    十六條之規定論以一罪論，並加重其刑。公訴意旨認被告利用不知情之子○○、
    丙○○、癸○○、己○○、黃進儀等人為人頭會員，涉有刑法詐欺之罪嫌云云。
    然查：經本院質之證人子○○，其證稱：「我跟一會，我知道是支票會，我的會
    是死會，有收會錢。不記得何時得標」等語（詳本院九十年五月七日訊問筆錄）
    ，另證人丁○○到庭證稱：「我有參加，被告給我的會單是甲○○所提的那張，
    我是死會」等語（詳本院九十年四月十六日訊問筆錄），又證人乙○○亦到庭結
    證稱：「我和我兒子、朋友三人合一會。我是用我兒子庚○○名義跟會，得標順
    序是照排的‧‧被告會錢有給我」等語（詳本院九十年四月十六日訊問筆錄），
    且證人壬○○亦到庭證稱：「（問：與證人丙○○是何關係？）夫妻」、「（問
    ：妳先生有無跟被告的會？）有。我先生有跟被告的會‧‧我們是死會，不記得
    何時標會，我們有拿到會錢」等語（詳本院九十年五月七日訊問筆錄），另證人
    戊○○○亦到庭證稱：「我跟兩會，以我先生己○○的名義來跟會。本會是照排
    的，不是競標的」等語（詳本院九十年八月二十三日訊問筆錄），則子○○、丁○○、丙○○、己○○、庚○○既有參與被告所招募之互助會，此部分自與詐欺
    無涉，公訴人認被告此部分亦涉有詐欺罪嫌等語，容有誤會。至互助會會單上之
    另一會員癸○○是否確有參與被告所招募之互助會乙節，經本院傳喚證人癸○○
    均未到庭，自無從查知被告是否涉有利用不知情之癸○○為人頭會員之犯行，是
    公訴人認被告涉有虛列癸○○為人頭會員乙節，亦有誤會。爰審酌被告無前科紀
    錄，素行良好，其因個人理財不當，竟起意冒用他人名義參與其所召互助會之會
    款之犯罪動機，所詐會款數額為二十九萬四千元，且犯後已與告訴人達成和解及
    犯罪後態度等一切情狀，量處如主文所示之刑，並諭知易科罰金之折算標準，以
    資懲儆。又查被告前未曾受有期徒刑以上刑之宣告，有卷附臺灣高等法院被告全
    國前案紀錄表一紙在卷可憑，經此起訴審判，當知警惕，信無再犯之虞，本院認
    所宣告之刑以暫不執行為適當，並諭知緩刑貳年，以啟自新。
據上論斷，應依刑事訴訟法第二百九十九條第一項前段，刑法第五十六條、第三百三
十九條第一項、第四十一條第一項前段、第七十四條第一款，罰金罰鍰提高標準條例
第一條前段、第二條，判決如主文。
本案經檢察官林仲斌到庭執行職務。
中      華      民      國    九十一    年      一      月    二十五    日
                                  臺灣臺南地方法院刑事第二庭
                                        法  官  鄭  燕  璘
右正本證明與原本無異。
如不服本判決，應於判決送達後十日內，向本院提出上訴狀。
                                        書記官  田  富  蓉
中      華      民      國    九十一    年      一      月    二十五    日
附錄本案論罪科刑法條全文：
  意圖為自己或第三人不法之所有，以詐術使人將本人或第三人之物交付者，處五年
  以下有期徒刑、拘役或科或併科一千元以下罰金。
  以前項方法得財產上不法之利益或使第三人得之者，亦同。
  前二項之未遂犯罰之。
附表：
┌──┬───┬─────┬────┬───┬─────┬────┐
│編號│發票人│ 支票號碼 │ 付款人 │ 面額 │  發票日  │ 退票日 │
│    │      │          │        │      │          │        │
├──┼───┼─────┼────┼───┼─────┼────┤
│    │卯○○│0000000   │台灣土地│五萬元│85.2.10   │85.7.11 │
│ 一 │      │          │銀行北台│      │          │        │
│    │      │          │南分行  │      │          │        │
├──┼───┼─────┼────┼───┼─────┼────┤
│    │卯○○│0000000   │台灣土地│五萬元│85.7.10   │85.7.11 │
│ 二 │      │          │銀行北台│      │          │        │
│    │      │          │南分行  │      │          │        │
├──┼───┼─────┼────┼───┼─────┼────┤
│    │陳沅  │0000000   │台南市第│五萬元│85.7.10   │85.7.18 │
│ 三 │      │          │四信用合│      │          │        │
│    │      │          │作社運河│      │          │        │
│    │      │          │分社    │      │          │        │
├──┼───┼─────┼────┼───┼─────┼────┤
│ 四 │丑○○│0000000   │彰化商業│五萬元│85.7.10   │        │
│    │      │          │銀行台南│      │          │        │
│    │      │          │分行中華│      │          │        │
│    │      │          │路辦事處│      │          │      │
│    │      │          │        │      │          │        │
└──┴───┴─────┴────┴───┴─────┴────┘
